臺灣雲林地方法院刑事判決
111年度易字第330號
公  訴  人  臺灣雲林地方檢察署檢察官
被      告  顏汶伊



指定辯護人  本院公設辯護人郭雅琳
上列被告因違反洗錢防制法等案件，經檢察官聲請以簡易判決處
刑（110年度偵字第9237號），本院認為不宜以簡易判決處刑（1
11年度虎簡字第64號），改依通常程序審理，嗣被告於本院準備
程序中就被訴事實為有罪之陳述，經告知被告簡式審判程序之旨
，並聽取檢察官、被告之意見後，本院裁定改依簡式審判程序審
理，並判決如下：
    主    文
丁○○幫助犯洗錢防制法第十四條第一項之一般洗錢罪，處有期徒
刑貳月，併科罰金新臺幣貳萬元，罰金如易服勞役，以新臺幣壹
仟元折算壹日。緩刑貳年，並應依附件即本院一一一年度司簡附
民移調字第一號及本院一一一年度司附民移調字第五七號調解筆
錄所示之調解條件履行損害賠償。
    事實及理由
一、犯罪事實：
    丁○○可預見將自己所持有之金融存款帳戶交予他人使用，可
    能遭行騙者作為詐取被害人匯款之人頭帳戶，使行騙者將詐
    得之款項轉帳至所提供之帳戶後領取花用，且可預見使用人
    頭帳戶之他人係以該帳戶做為收受、提領詐欺贓款使用，提
    領後即產生遮斷資金流動軌跡而逃避國家追訴處罰效果。竟
    仍基於幫助他人犯詐欺取財、幫助洗錢之不確定故意，於民
    國110年6月7日，在雲林縣二崙鄉油車村某7-11便利超商，
    將其申辦之中華郵政股份有限公司二林郵局帳號0000000000
    0000號帳戶（下稱本案帳戶）之提款卡(含密碼)，寄交予真
    實姓名、年籍不詳之詐欺集團成員(無證據證明丁○○知悉詐
    欺集團是否為3人以上或有無未滿18歲之人)。嗣該人與所屬
    詐欺集團成員取得本案帳戶資料後，即共同意圖為自己不法
    之所有，基於詐欺取財及洗錢之犯意聯絡，於附表所示時間
    ，以如附表所示之詐騙方式，向丙○○、甲○○施以詐術，使其
    等均陷於錯誤，於附表所示時間，將附表所示款項匯至本案
    帳戶內，旋遭提領一空，因而造成資金追查斷點，掩飾、隱
    匿犯罪所得去向。嗣丙○○、甲○○察覺有異報警處理，始循線
    查悉上情。
二、程序事項： 
    被告丁○○所犯之罪，非死刑、無期徒刑、最輕本刑為3年以
    上有期徒刑之罪，其於準備程序中就前揭被訴事實為有罪之
    陳述，經告知簡式審判程序之旨，並聽取公訴人、被告及辯
    護人之意見後，本院合議庭認無不得或不宜改依簡式審判程
    序進行之情事，依刑事訴訟法第273條之1第1項規定，裁定
    由受命法官獨任進行簡式審判程序，是本案之證據調查，依
    刑事訴訟法第273條之2規定，不受同法第159條第1項、第16
    1條之2、第161條之3、第163條之1及第164條至第170條規定
    之限制，合先敘明。
三、認定犯罪事實所憑之證據及理由：
　  上開犯罪事實，業據被告於本院審理時坦承不諱（見本院易
    字卷第62頁），核與證人即告訴人丙○○、甲○○於警詢時之證
    述相符，並有如附表卷證出處欄所示之證據在卷可稽，足認
    被告之任意性自白與事實相符，堪以採信。從而，本案事證
    明確，被告上開犯行堪以認定，應依法論科。
四、論罪科刑之理由：
  ㈠核被告所為，係犯刑法第30條第1項前段、第339條第1項之幫
    助詐欺取財罪及刑法第30條第1項前段、違反洗錢防制法第2
    條第2款而犯同法第14條第1項之幫助一般洗錢罪。聲請簡易
    判決處刑書論罪科刑法條雖漏未記載幫助一般洗錢罪，惟在
    犯罪事實欄記載被告得預見「任意將金融機構帳戶交付他人
    使用，足供他人作為詐欺取財後收受被害人匯款，以遂其掩
    飾或隱匿犯罪所得財物目的之工具」，但漏未主張被告所為
    亦涉犯刑法第30條第1項、洗錢防制法第2條第2款、第14條
    第1項之幫助洗錢罪，惟業經公訴人當庭補充更正在案（本
    院卷第52頁），且本院已將上開罪名告知被告，而無礙被告
    之防禦權之行使，本院自得併予審究。
  ㈡被告以一提供帳戶之行為，幫助本案詐騙集團分別詐欺告訴
    人2人財物及洗錢，係以一行為而觸犯數罪名，為想像競合
    犯，應依刑法第55條前段規定，從一重之幫助一般洗錢罪處
    斷。
  ㈢刑之減輕：
  ⒈按犯前2條之罪，在偵查或審判中自白者，減輕其刑，洗錢防
    制法第16條第2項定有明文。被告於本院審理時對於所犯同
    法第14條第1項之罪自白不諱（見本院卷第62頁），依上開
    規定，應予減輕其刑。
  ⒉被告係基於幫助之犯意而為一般洗錢罪，爰依刑法第30條第2
    項規定，按正犯之刑減輕之，並依刑法第70條規定遞減之。
  ㈣爰以行為人之責任為基礎，審酌被告任意提供本案帳戶資料
    予他人作為向告訴人詐欺取財之人頭帳戶，非但造成告訴人
    2人之財產上損失，並使犯罪者得以掩飾真實身分，匯入之
    犯罪所得一旦提領、轉帳而出，即得製造金流斷點，增加查
    緝犯罪之困難，並助長社會犯罪風氣，殊屬不當；再考量被
    告無前科，有臺灣高等法院被告之前案紀錄表在卷可參，素
    行良好，兼衡被告本身非實際參與詐欺取財、洗錢之正犯，
    可非難性較小，及被告於本院審理時坦承犯行之犯後態度，
    且與告訴人2人達成調解，有本院調解筆錄2份在卷可參（本
    院卷第73頁、第83頁），且本案被告所提供之帳戶數量僅有
    1個，並未實際獲得任何利益，暨本案犯罪之手段、被害人
    數、被害金額，及被告自述之智識程度、職業、生活暨家庭
    經濟狀況（見本院卷第64頁）等一切情狀，量處如主文所示
    之刑，並就罰金刑部分諭知易服勞役之折算標準。
  ㈤被告前無論罪科刑紀錄，業據前述，本院審酌被告短於思慮
    致罹刑章，然犯後坦認犯行，足徵其悔意，且與告訴人2人
    調解成立，而告訴人2人復表示不再追究被告刑責，同意給
    予被告緩刑機會等旨，是被告經此刑事程序，當知所警惕，
    應無再犯之虞，本院認對其所宣示之刑，以暫不執行為適當
    ，爰依刑法第74條第1項第1款規定，併予諭知被告緩刑2年
    ，以勵自新。又為督促被告確實履行如附件本院111年度司
    簡附民移調字第1號、111年度司附民移調字第57號調解筆錄
    所示內容，茲依刑法第74條第2項第3款規定，命被告於緩刑
    期內應依附件調解筆錄所示方式履行損害賠償。倘被告不履
    行上述負擔且情節重大，足認原宣告之緩刑難收其預期效果
    ，而有執行刑罰之必要者，依刑法第75條之1第1項第4款規
    定，得撤銷其緩刑宣告，附此敘明。
  ㈥沒收部分：
　　被告將本案帳戶提供予不詳成員及其所屬詐騙集團遂行詐欺
    取財及洗錢等犯行，據被告供稱完全沒有獲利在卷(見偵卷
    第9頁），亦無積極證據證明被告就本案犯行獲有報酬，無
    從認定有何犯罪所得，爰不予宣告沒收。 
據上論斷，依刑事訴訟法第273條之1第1項、第299條第1項前段
，判決如主文。
本案經檢察官乙○○聲請以簡易判決處刑，檢察官蕭仕庸到庭執行
職務。
中　　華　　民　　國　　111 　年　　7 　　月　　15　　日
                  刑事第一庭  法  官  簡鈺昕
以上正本證明與原本無異。　　　　　　　　　
如不服本判決應於收受判決後20日內向本院提出上訴書狀，並應
敘述具體理由；其未敘述上訴理由者，應於上訴期間屆滿後20日
內向本院補提理由書（均須按他造當事人之人數附繕本）。「切
勿逕送上級法院」。
                               書記官  林芳宜
中　　華　　民　　國　　111 　年　　7 　　月　　15　　日
附錄本案論罪科刑法條全文：
刑法第30條
幫助他人實行犯罪行為者，為幫助犯。雖他人不知幫助之情者，
亦同。
幫助犯之處罰，得按正犯之刑減輕之。
洗錢防制法第2條
本法所稱洗錢，指下列行為：
一、意圖掩飾或隱匿特定犯罪所得來源，或使他人逃避刑事追訴
    ，而移轉或變更特定犯罪所得。
二、掩飾或隱匿特定犯罪所得之本質、來源、去向、所在、所有
    權、處分權或其他權益者。
三、收受、持有或使用他人之特定犯罪所得。
洗錢防制法第14條
有第二條各款所列洗錢行為者，處7年以下有期徒刑，併科新臺
幣5百萬元以下罰金。
前項之未遂犯罰之。
前二項情形，不得科以超過其特定犯罪所定最重本刑之刑。
刑法第339條
意圖為自己或第三人不法之所有，以詐術使人將本人或第三人之
物交付者，處5年以下有期徒刑、拘役或科或併科50萬元以下罰
金。
以前項方法得財產上不法之利益或使第三人得之者，亦同。
前二項之未遂犯罰之。
附表：
編號 告訴人 詐騙方式 匯款時間（民國） 匯入帳號 匯款金額（新臺幣） 卷證出處  1 丙○○  詐欺集團成員於110年6月10日，佯稱為ASPORT網購客服致電告訴人丙○○訛稱會計作業疏失設定為經銷商，需解除設定云云，使其陷於錯誤，依指示匯款至本案帳戶。 ①110年6月10日下午5時48分許 ②110年6月10日下午5時50分許 ③110年6月10日下午5時55分許  本案帳戶 ①49,999元 ②49,999元 ③22,156元      ⒈告訴人丙○○於警詢之指訴（偵卷第11頁至第13頁）。 ⒉網路匯款紀錄翻拍照片3張（偵卷第38頁）。 ⒊中華郵政股份有限公司111年5月12日儲字第1110146391號函及檢附本案帳戶之客戶歷史交易清單1份（本院虎簡卷第23頁至第31頁）。 2 甲○○  詐欺集團成員於110年6月10日，佯為網購客服致電告訴人甲○○訛稱作業疏失設定為批發商，需解除設定云云，使其陷於錯誤，依指示匯款至本案帳戶。 110年6月10日晚間6時12分許（聲請簡易判決處刑書誤載為110年5月15日晚間6時36分許） 本案帳戶 28,012元 ⒈告訴人甲○○於警詢之指述（偵卷第15頁至第21頁）。 ⒉存簿影本1份及網路匯款紀錄手機擷圖2張（偵卷第71頁、第73頁）。 ⒊中華郵政股份有限公司111年5月12日儲字第1110146391號函及檢附本案帳戶之客戶歷史交易清單1份（本院虎簡卷第23頁至第31頁）。